臺灣新竹地方法院刑事判決　　　　　　　 94年度訴字第102號
公　訴　人　臺灣新竹地方法院檢察署檢察官
被　　　告　甲○○
指定辯護人　本院公設辯護人丙○○
上列被告因搶奪等案件，經檢察官提起公訴（93年度偵字第5972
、6097、6229號），本院判決如下：
    主  文
甲○○連續意圖為自己不法之所有，而搶奪他人之動產，累犯，
處有期徒刑貳年。
    事  實
一、甲○○前曾於民國九十一年間因違反毒品危害防制條例案件
    ，經本院以九十一年度訴字第七八號判決判處有期徒刑八月
    確定，復於同年間再犯搶奪案件，經本院以九十一年度訴字
    第九二號判決判處有期徒刑一年確定，經合併執行，於九十
    二年六月十三日縮短刑期假釋出監並付保護管束，並於同年
    十月二十日保護管束期滿，執行完畢。
二、詎其甫假釋期滿一年左右，竟仍不知悔改，僅因自己缺錢花
    用，竟又意圖為自己不法之所有，並基於概括之犯意，以與
    上開曾犯過之搶奪案件之相同手法，騎乘車牌號碼ＨＴＸ
    ─九四六號重型機車，連續於附表編號一至七號所示之時間
    、地點，以如附表編號一至七號所示之方法接近如附表編號
    一至七號所示之婦女後，乘附表編號一至七號所示之各婦女
    不及防備之際，徒手搶奪其等或放置在騎士與乘客中間（附
    表編號一）、或放置在腳踏板上（附表編號二至七號）之手
    提皮包及其內之財物，得手後，除現金部分留供己用外，其
    餘各項證件及財物（含皮包）均隨手丟棄。甲○○為避免查
    緝，復基於變造特種文書之犯意，於九十三年十二月五日上
    午某時，在新竹市某不詳地點，以將黑色膠帶黏貼在上開重
    型機車牌照號碼上「６」之空白處，使「６」看起來「８」
    ，而以此方法將上開重型機車之牌照號碼變造更改為ＨＴＸ
    ─九四八號後，再承前搶奪他人財物之概括犯意，騎駛該機
    車而行使該變造之機車牌照，足以生損害於公路監理機關、
    交通警察機關對於車輛管理之正確性及車牌號碼ＨＴＸ─九
    四八號牌照之實際持有人；其騎乘該變造車牌後之機車於附
    表編號八號所示之時間、地點，以附表編號八號所示之方法
    乘丁○○不及防備之際，徒手搶奪丁○○所有如附表編號八
    所示、放在腳踏板上之藏青色皮包一個得手時，適正在新竹
    市○○街九八號附近執行防搶勤務之警員當場目睹上情，即
    立即上前追緝甲○○騎乘之機車，至新竹市○○街五十號前
    將之逮捕，並扣得甲○○所搶得之丁○○所有之藏青色皮包
    （內有行動電話一支、聖經、詩歌各一本及眼鏡盒一個等物
    ）。
二、案經庚○○、壬○○、乙○○、癸○○、丁○○訴由新竹市
    警察局第一分局、第二分局、第三分局報告臺灣新竹地方法
    院檢察署檢察官偵查起訴。
    理  由
一、認定事實所憑之證據及認定之理由：
（一）訊據被告甲○○，對於在附表編號三、五至八號所示之時
      、地，搶奪被害人子○○、辛○○、乙○○、癸○○、丁○○等五人如附表編號三、五至八號所示之財物之行為，
      及騎乘其事先變造車牌之機車以行搶附表編號八所示之被
      害人丁○○財物之行為，業均已於偵查中及本院審理時坦
      承不諱；至於附表編號一、二、四號所示之搶奪犯行，被
      告甲○○則矢口否認有為上開行為，辯稱：我就是沒有做
      ，被害人他們要指認我我也沒有辦法云云。
（二）就被告坦承之犯行─
      經查，被告此部分之自白核與被害人子○○、辛○○、乙○○、癸○○、丁○○等五人分別於偵查中指述之被害情
      節相符，並經被害人子○○、辛○○、乙○○、癸○○、
      丁○○等五人一一指認被告在卷，復有業經被害人丁○○
      領回如附表編號八所示之財物所出具之贓證物品認領保管
      收據一紙在卷可佐；至於被告變造機車車牌號碼ＨＴＸ─
      九四六號為ＨＴＸ─九四八號部分，亦有查獲時所拍攝之
      機車變造後暨撕掉膠帶後之變造前車牌照片共五幀附於九
      十三年度偵字第五九七二號偵查卷第三十至三二頁可憑，
      被告此部分之自白應確與事實相符，此部分之本件事證已
      臻明確，被告所犯附表編號三、五至八號所示之搶奪及行
      使變造特種文 書之犯行洵堪認定。
（三）就被告否認之犯行─
  １．附表一編號一之搶奪之被害人己○○部分：
    (1)經查，證人即被害人己○○，其於偵查中檢察官訊問時及
      本院審理時均到庭具證稱：當時我姐姐騎機車載我，我把
      皮包放在我們二個人中間，車子騎的很慢，突然間歹徒從
      我的右邊騎機車經過，就把皮包拿走，我姐姐立刻騎車追
      ，當時店家也有出來看，後來我們雖然讓歹徒跑了，但有
      記下車號，回到原地時，店家告訴我們的車號與我們自己
      記的相同，我就趕緊去報警；後來警察通知我抓到嫌犯，
      我一到警察局只看到他微胖的背影時，我就覺得怎麼這麼
      像，即使現在在法庭上看他的背影，我還是覺得非常像等
      語（見九十三年度偵字第五九七二號偵查卷第七四、七五
      頁，九十四年一月二十日訊問筆錄；本院卷第七二頁正面
      至七五頁反面、九十四年六月十三日審判筆錄）。
    (2)次查，經本院函請新竹市警察局第二分局東門派出所提供
      附表編號一所示之九十三年十一月七日被害人己○○之報
      案紀錄（按：本件新竹市警察局第二分局所移送至臺灣新
      竹地方法院檢察署之警訊筆錄為查獲被告後，在同年十二
      月五日通知被害人己○○至東門派出所指認被告時所製作
      之詢問筆錄，見九十三年度偵字第六二二九號偵查卷第五
      至六頁），被害人己○○於當日上午十時三十分在警察局
      製作筆錄時，即指出歹徒的特徵為「身材略胖、穿咖啡色
      有花點襯衫，騎乘車牌號碼後三碼為『九四六』之機車，
      且未戴安全帽」，有新竹市警察局第二分局於九十四年七
      月六日函覆本院之函文暨九十三年十一月七日被害人己○○報案時製作之詢問筆錄、報案三聯單各一份附於本院卷
      第九六至一０二頁可稽。
    (3)是以，被害人己○○於被搶後立即報案時就已指出歹徒的
      身材略胖，並且強調歹徒係騎乘車牌號碼後三碼為「九四
      六」號之機車，此點與被告犯上開附表編號三、五至八號
      時所騎乘之機車相同；而在被搶近一個月後，被害人又能
      於派出所內以體型指認行搶之歹徒即為被告甲○○，衡情
      ，被害人當時騎車追逐被告一段路，當時被告又未戴安全
      帽，在如此近距離的接觸與被害人一心要抓到歹徒而專注
      於注視前方歹徒之情形下，被害人之指述應非虛妄，其證
      言應可採信，被告此部分之辯解尚不足憑信。
  ２．附表一編號二之搶奪被害人庚○○部分：
    (1)又查，證人即被害人庚○○，其於偵查中檢察官訊問時及
      本院審理時均到庭具證稱：當時我因為身體不舒服，利用
      中午下班時間要回娘家，我當時把皮包放在腳踏板上，騎
      得很慢，歹徒突然從我左邊過來搶走我的皮包，他搶我的
      時候我有透過安全帽的透明面罩和他直視，有看到他的眼
      神，他的體型蠻壯的，我雖然叫不出來，但就騎車在後面
      追他，追了一段路，他車牌後面的尾數為「九四六」，英
      文字母有一個是「Ｘ」，其他的被白色膠帶貼起來了，但
      沒有貼完全，所以看起來有點像「Ｍ」，我立即到北門派
      出所報案，後來西門派出所的警察通知我可能逮到歹徒，
      我還沒有進警察局時在門口一看到那部機車，就已經有點
      肯定，進去以後就確認是他，警員並沒有誘導我等語（見
      九十三年度偵字第五九七二號偵查卷第七五、七六頁，九
      十四年一月二十日訊問筆錄；本院卷第七五頁反面至七八
      頁正面、九十四年六月十三日審判筆錄）。
    (2)再查，經本院函請新竹市警察局第一分局提供附表編號二
      所示之九十三年十一月八日被害人庚○○之報案紀錄（按
      ：本件新竹市警察局第一分局所移送至臺灣新竹地方法院
      檢察署之警訊筆錄為查獲被告後，在同年十二月五日通知
      被害人庚○○至西門派出所指認被告時所製作之詢問筆錄
      ，見同上偵查卷第十六至十七頁），惟被害人庚○○於被
      搶當日下午一時許在北門派出所報案製作筆錄等資料時，
      即指出歹徒的特徵為「體型壯、身穿深色褲子、黑白格子
      外套、騎ＭＸ？─九四六號重型機車，戴全罩式安全帽等
      」，有新竹市警察局第一分局於九十四年六月二十一日函
      覆本院之函文暨九十三年十一月八日被害人庚○○報案時
      製作之偵訊筆錄、受理各類案件紀錄表、報案三聯單、新
      竹市警察局重大刑案通報單、刑案報案處理系統詳細資料
      、車籍作業系統查詢認可資料各一份附於本院卷第一０三
      至一一三頁可稽。
    (3)綜上，被害人庚○○於被搶並追緝歹徒一陣子後，立即向
      派出所報案時就已指出歹徒的身材略胖，並且強調歹徒係
      騎乘車牌號碼後三碼為「九四六」號，前面有一個「Ｘ」
      字母的機車，此點與被告犯上開附表編號三、五至八號時
      所騎乘之機車相同；而在被搶近一個月後，被害人又能於
      派出所內以體型、眼神、機車特徵等指認行搶之歹徒即為
      被告甲○○，即使於本院審理時仍當庭確認歹徒即為被告
      。依常情，被害人當時騎車追逐被告一段路，當時被告又
      曾因回頭而使二人四目交接，在如此近距離的接觸與被害
      人一心要抓到歹徒而專注歹徒忘卻自己疼痛之情形下，被
      害人之指述應非憑空捏造，其證言應可採信，被告此部分
      之辯解不足憑信。
  ３．附表一編號四之搶奪被害人壬○○部分：
    (1)另查，證人即被害人壬○○，其於偵查中檢察官訊問時及
      本院審理時均到庭具證稱：我當時把皮包放在腳踏板上，
      騎得不快，但是感覺有一個人靠我騎得很近，突然我就跌
      倒，我以為車禍，被路旁的商家扶起來是我才知道我的皮
      包被搶，我只記得他的體型微胖、騎黑色機車、穿黑色衣
      服，至於車牌是一位年輕人看到後告訴我的等語（見九十
      三年度偵字第五九七二號偵查卷第七五、七六頁，九十四
      年一月二十日訊問筆錄；本院卷第七八頁正面至八十頁正
      面、九十四年六月十三日審判筆錄），是以，證人壬○○
      就被告是如何下手的事實上並非十分肯定，被告係趁其不
      備而為，係可以確定。
    (2)復查，再傳訊證人即目睹被害人壬○○被搶過程之戊○○
      ，其於偵查中之警訊、檢察官訊問時及本院審理時到庭結
      證稱：我當時在對向的馬路買檳榔，看到一個男生騎黑色
      重型機車與被害人幾乎平行但稍微在左後方一點騎，突然
      他有點向右邊倒，被害人就往右的商店倒下去，我本來以
      為他們是認識的、在吵架，後來是我太太說怪怪的，好像
      是搶劫，我一轉頭聽到有人喊搶劫，我就趕快衝過去，我
      有抓住歹徒背後的衣後，還有搥他一下，並且跟他面對面
      看到他的眼神，後來還是讓他跑了，他車牌後面的尾數為
      「九四六」，英文字母第一個是「Ｈ」，我可以很肯定就
      是被告，我忘不了他的眼神等語（見九十三年度偵字第六
      ０九七號偵查卷第十一頁、九十三年十一月十五日詢問筆
      錄，九十三年度偵字第五九七二號偵查卷第六四頁，九十
      三年十二月二十七日訊問筆錄；本院卷第八十頁正面至八
      二頁反面、九十四年六月十三日審判筆錄）。證人戊○○
      與被害人壬○○及被告均不認識，其多次證述目睹之事件
      ，當無誣陷被告之動機，其證人堪信為真實，被告此部分
      之辯解不足憑信。
    (3)按，刑法上之搶奪罪，係乘人不備而掠取之，其為奪取他
      人所有物雖與強盜罪無殊，但搶奪行為僅指乘人不及抗拒
      而為奪取者而言，如果施用強暴脅迫使人不能抗拒而為奪
      取，即應成立強盜之罪。至所謂強暴脅迫手段，祇須抑壓
      被害人之抗拒，足以喪失其意思自由為已足，縱令被害人
      實際並無抗拒之行為，仍於強盜罪之成立，不生影響，最
      高法院著有十九年上字第五三三號、二十年非字第八四號
      判例可資參照。故，搶奪罪與強盜罪之分野即在於行為人
      究竟有無對被害人施以強暴脅迫之手段，並使被害人達到
      不能抗拒之情形，即縱使行為人有強暴脅迫之手段出現，
      但被害人不知道有強暴脅迫之手段且並未有任何抗拒，即
      不能以強盜罪論處。本件被害人壬○○當時係因為機車突
      然倒下，自己還以為是發生車禍而全然不知道自己的皮包
      被搶，並稱「我猜他是用腳踢我跌倒的」（見九十三年度
      偵字第五九七二號偵查卷第七五頁，九十四年一月二十日
      訊問筆錄），已如前述，所以，被害人壬○○被搶當時根
      本就沒有做任何抗拒；而證人戊○○當時原本是在行搶地
      點的對面檳榔攤前買檳榔，並未全程目睹，況被害人亦稱
      其在倒地前感覺歹徒騎的很近，是以，對於歹徒究竟是否
      以腳踢被害人的機車致機車倒地之方式為行搶手段，並無
      十分確切之證據，惟被害人既然未對歹徒之行搶手段行抗
      拒行為，自與強盜罪之構成要件有間。
    綜上所述，本件事證已臻明確，被告確實有為附表編號一至
    八號所示之搶奪犯行及變造車牌後用以行搶之犯行，均堪以
    認定，應予依法論科。
二、論罪與科刑：
（一）次按，汽車牌照為公路監理機關所發給，固具有公文書性
      質，惟依道路交通安全規則第十二條（舊）規定（九十年
      五月三十日交通部與內政部會銜發布之道路交通安全規則
      第八條），汽車牌照僅為行車之許可憑證，自屬於刑法第
      二百十二條所列特許證之一種，對變造汽車牌照，即無依
      同法第二百十條之變造公文書罪論處之餘地，最高法院著
      有六十三年臺上字第一五五０號判例可參。又刑法上所謂
      變造者，凡加以虛偽之記載、或為挖改、添註、刪除，均
      無不可。本件被告甲○○以黑色膠帶黏貼機車牌照之方式
      將車牌號碼ＨＴＸ─九四六號重型機車牌照號碼變造更改
      為ＨＴＸ─九四八號，自屬變造特種文書之行為無訛，其
      將上開機車車牌懸掛於車輛上騎駛，即屬行使變造特種文
      書。核被告甲○○：
  １．就附表編號一至八號所示之行為，係犯刑法第三百二十五
      條第一項之搶奪罪；公訴人雖當庭認為就附表編號四之行
      為係犯刑法第三百二十八條第一項之強盜罪，因就被害人
      主觀上被告係趁其不備而搶奪，被害人並未有任有抗拒行
      為，已如上述，此部分仍應論處刑法第三百二十五條第一
      項之搶奪罪，公訴意旨尚有未洽，應予變更。
  ２．就在行搶附表編號八之前的變造車牌行為，係犯同法第二
      百十六條、第二百十二條之行使變造特種文書罪；其變造
      特種文書之低度行為為其行使變造特種文書之高度行為所
      吸收，不另論罪。
（二）被告所犯八次搶奪犯行，時間緊接、手法雷同，所犯係基
      本犯罪構成要件相同之罪，顯係基於概括之犯意反覆為之
      ，應依刑法第五十六條連續犯之規定論以一連續搶奪罪，
      並依法加重其刑。
（三）其所犯連續搶奪與行使變造特種文書罪二罪間，有方法、
      目的之牽連關係，為刑法第五十五條之牽連犯，應從較重
      之連續搶奪罪處斷。
（四）被告甲○○前曾於九十一年間因違反毒品危害防制條例案
      件，經本院以九十一年度訴字第七八號判決判處有期徒刑
      八月確定，復於同年間再犯搶奪案件，經本院以九十一年
      度訴字第九二號判決判處有期徒刑一年確定，經合併執行
      ，於九十二年六月十三日縮短刑期假釋出監並付保護管束
      ，並於同年十月二十日保護管束期滿，執行完畢，有臺灣
      新竹地方法院檢察署刑案資料查註紀錄表及臺灣高等法院
      被告前案紀錄表各一份在卷足參，其於受有期徒刑之執行
      完畢後五年以內再犯本件有期徒刑以上之罪，為累犯，應
      依刑法第四十七條規定遞加重其刑。
（五）爰審酌被告前已因相同之搶奪犯行被判刑確定入獄服刑，
      於假釋期滿一年左右之時間，因缺錢花用，竟再「從操舊
      業」，且其在被害人、證人指證下仍避重就輕，顯然未完
      全悔悟及其品行、生活狀況、智識程度、犯罪所生之損害
      與犯罪後之態度等一切情狀，量處如主文所示之刑，以資
      警惕。
三、適用之法條：
（一）刑事訴訟法第二百九十九條第一項前段、第三百條；
（二）刑法第五十六條、第二百十六條、第二百十二條、第三百
      二十五條第一項、第五十五條、第四十七條，罰金罰鍰提
      高標準條例第一條前段。
本案經檢察官宋重和到庭執行職務。
中　　華　　民　　國　　94　　年　　8 　　月　　24　　日
              刑事第六庭審判長法  官  遲中慧
                              法  官  魏瑞紅
                              法　官  林昌義
以上正本證明與原本無異。
如不服本判決，應於判決送達後10日內向本院提出上訴狀 (應附
繕本 )，上訴於臺灣高等法院。
中　　華　　民　　國　　94　　年　　8 　　月　　24　　日
                              書記官  江靜玲
附表：
┌─┬────┬────┬───┬───────┬────────┬───┐
│編│時    間│地    點│被害人│  行搶 方法 　│ 所　得　財　物 │備  註│
│號│        │　　　　│　　　│          　　│　　　　　　　　│      │
├─┼────┼────┼───┼───────┼────────┼───┤
│一│93年11月│新竹市復│己○○│趁坐在機車後座│澄黃包皮包一個，│      │
│　│7日上午 │興路45號│　　　│之己○○將皮包│內有：新臺幣（下│      │
│　│10時許  │前　　　│　　　│放在自己與前座│同）1000餘元、身│      │
│　│　　　　│　　　　│　　　│騎士中間的機會│分證影本、印章、│      │
│  │        │        │      │，騎車自左後方│行車執照、健保卡│      │
│  │        │        │      │靠近後，直接將│各一枚、老花眼鏡│      │
│  │        │        │      │該皮包搶走    │一付及化妝品一批│      │
│  │        │        │      │              │等物。          │      │
├─┼────┼────┼───┼───────┼────────┼───┤
│二│93年11月│新竹市北│庚○○│見庚○○將皮包│皮包一個，內有  │以黑色│
│　│8日中午 │區○○街│　　　│放在機車腳踏板│：2000元、身分證│膠帶將│
│　│12時許  │與城北街│　　　│上、車速不快，│二張、駕照及行照│車牌上│
│　│　　　　│137巷口 │　　　│遂騎車自左後方│各一張、摩托羅拉│最後一│
│  │        │        │      │靠近並直接將該│牌行動電話一支、│個英文│
│  │        │        │      │皮包搶走      │信用卡七張及金融│字母貼│
│  │        │        │      │              │卡二張等物。    │住    │
├─┼────┼────┼───┼───────┼────────┼───┤
│三│93年11月│新竹市北│子○○│同上編號二    │皮包一個，內有：│      │
│　│13日下午│門街（原│　　　│              │20000餘元、身分 │      │
│　│1時45分 │記載為城│　　　│              │證二張、信用卡、│      │
│  │許      │北街，已│      │              │提款卡、駕照、行│      │
│  │　      │經檢察官│      │              │車執照各一張    │      │
│  │        │當庭更正│      │              │　              │      │
│  │        │）143號 │      │              │　              │      │
│  │        │前      │      │              │　              │      │
├─┼────┼────┼───┼───────┼────────┼───┤
│四│93年11月│新竹市南│壬○○│自左後方騎車靠│皮包一個，內有：│      │
│　│15日下午│大路480 │　　　│近壬○○後，趁│33000元、身分證 │      │
│　│2時10 分│號前　　│　　　│其不小心向右跌│、健保卡、駕照各│      │
│　│許　　  │　　　　│　　　│倒之際，搶走其│一張、行動電話一│      │
│　│　　　　│　　　　│　　　│放在腳踏板上之│支、信用卡二張、│      │
│  │        │        │      │皮包一個      │戒指、項鍊各一只│      │
│  │        │        │      │              │、萬寶龍原子筆一│      │
│  │        │        │      │              │支（價值約8000元│      │
│  │        │        │      │              │）              │      │
├─┼────┼────┼───┼───────┼────────┼───┤
│五│93年11月│新竹市食│辛○○│同編號二      │皮包一個，內有：│      │
│　│17日上午│品路350 │　　　│              │1000元、身分健保│      │
│　│10時18分│號前　　│　　　│              │卡各一張、行動電│      │
│　│許　    │　　　　│　　　│              │話二支、信用卡及│      │
│  │        │        │      │          　　│提款卡各四張    │      │
├─┼────┼────┼───┼───────┼────────┼───┤
│六│93年11月│新竹市西│乙○○│同編號二      │咖啡色皮包一個，│      │
│　│28日上午│門街90號│　　　│              │內有：3000元、身│      │
│　│10時36分│前　    │　　　│              │分證、健保卡各一│      │
│　│許　    │　　　　│　　　│          　　│張、印章一枚    │      │
├─┼────┼────┼───┼───────┼────────┼───┤
│七│93年12月│新竹市西│癸○○│同編號二      │皮包一個，內有：│      │
│　│4日晚上7│大路右轉│　　　│              │2600元、信用卡六│      │
│　│時20分許│民富街，│　　　│              │張、存摺、印章、│      │
│　│　　　  │在該街口│　　　│              │金融卡、機車駕照│      │
│　│　　　　│　　　  │　　　│              │、健保卡、身分證│      │
│  │        │　　　　│      │              │各一份、行動電話│      │
│  │        │        │      │              │一支            │      │
├─┼────┼────┼───┼───────┼────────┼───┤
│八│93年12月│新竹市北│丁○○│同編號二      │行動電話一支、聖│當場被│
│　│5日上午9│區○○街│　　　│              │經、詩歌各一本、│查獲  │
│　│時50分許│98號前　│　　　│              │眼鏡盒一個　　  │      │
└─┴────┴────┴───┴───────┴────────┴───┘
附錄本案論罪科刑法條全文：
刑法第二百十二條
偽造、變造護照、旅券、免許證、特許證及關於品行、能力服務
或其他相類之證書、介紹書，足以生損害於公眾或他人者，處一
年以下有期徒刑、拘役或三百元以下罰金。
刑法第二百十六條
行使第二百十條至第二百十五條之文書者，依偽造、變造文書或
登載不實事項或使登載不實事項之規定處斷。
刑法第三百二十五條
意圖為自己或第三人不法之所有，而搶奪他人之動產者，處六月
以上五年以下有期徒刑。
因而致人於死者，處無期徒刑或七年以上有期徒刑，致重傷者，
處三年以上十年以下有期徒刑。
第一項之未遂犯罰之。
